【裁判字號】    97,台非,468
【裁判日期】    971008
【裁判案由】    殺人
【裁判全文】
最高法院刑事判決              九十七年度台非字第四六八號
上訴人  最高法院檢察署檢察總長
被  告  甲○○
上列上訴人因被告殺人案件，對於台灣高等法院台中分院中華民
國九十六年八月十七日確定裁定（九十六年度聲減字第二一０八
號，聲請案號：台灣高等法院台中分院檢察署九十六年度聲減字
第二五一四號），認為部分違背法令，提起非常上訴，本院判決
如下：
    主  文
原裁定關於褫奪公權部分撤銷。
甲○○因犯殺人罪，所宣告之褫奪公權期間減為拾年。
    理  由
非常上訴理由稱：「一、按中華民國九十六年罪犯減刑條例第二
條第一項第二款及第十四條固分別規定『無期徒刑減為有期徒刑
二十年』『依本條例應減刑之罪，經宣告褫奪公權逾一年者，其
褫奪公權，比照主刑減刑標準定之，其期間不得少於一年』。惟
其期間仍應受刑法第三十七條第二項規定『宣告一年以上有期徒
刑，依犯罪之性質認為有褫奪公權之必要者，宣告一年以上十年
以下褫奪公權』之限制，亦即減刑後之褫奪公權期間不得少於一
年或逾越十年。查本件確定裁定以被告甲○○所犯殺人罪合於減
刑條件，宣告主刑無期徒刑減為有期徒刑二十年，褫奪公權終身
減為褫奪公權二十年。其對於被告褫奪公權部分之減刑，已逾越
上開刑法第三十七條第二項所宣告褫奪公權十年之最長期限，自
有裁定不適用法則之違背法令。案經確定，且於被告不利。爰依
刑事訴訟法第四百四十一條、第四百四十三條提起非常上訴，以
資救濟及糾正。」等語。
本院按：提起非常上訴，固應對於違法之確定判決為之，但減刑
之裁定，具有實體判決同一之效力，於裁定確定後，認為違法，
亦得提起非常上訴。又中華民國九十六年罪犯減刑條例第二條第
一項第二款規定：「無期徒刑減為有期徒刑二十年。」第十四條
規定：「依本條例應減刑之罪，經宣告褫奪公權逾一年者，其褫
奪公權，比照主刑減刑標準定之，其期間不得少於一年。」雖關
於褫奪公權之最低期間已有規定，但最長期間則乏明文，自仍須
受刑法第三十七條第二項規範之限制，亦即不得逾十年。本件原
裁定既認被告甲○○所犯殺人罪，符合中華民國九十六年罪犯減
刑條例之減刑條件，予以減刑，乃就原所宣告之褫奪公權終身部
分，裁減為「褫奪公權貳拾年」，依照上揭說明，顯然違背法令
，且於被告不利。非常上訴意旨執以指摘，洵有理由，應由本院
將原裁定關於褫奪公權減刑部分撤銷，另為判決如主文第二項所
示，以資救濟。
據上論結，應依刑事訴訟法第四百四十七條第一項第一款，中華
民國九十六年罪犯減刑條例第二條第一項第二款、第六條、第十
四條，刑法第三十七條第二項，判決如主文。
中    華    民    國  九十七  年    十    月    八    日
                      最高法院刑事第十一庭
                          審判長法官  花  滿  堂
                                法官  黃  正  興
                                法官  陳  東  誥
                                法官  林  錦  芳
                                法官  洪  昌  宏
      本件正本證明與原本無異
                                      書  記  官
中    華    民    國  九十七  年    十    月   十三   日
                                                   Ａ


司法院資訊處製作；財團法人民間司法改革基金會備份。
